臺灣高雄地方法院刑事判決　　　　　　　96年度訴字第3112號
公　訴　人　臺灣高雄地方法院檢察署檢察官
被　　　告　丁○○
指定辯護人　本院公設辯護人戊○○
上列被告因偽造有價證券等案件，經檢察官提起公訴（96年度偵
緝字第171 號、第172 號），本院判決如下：
    主  文
丁○○連續犯偽造有價證券罪，處有期徒刑壹年陸月；又連續犯
業務侵占罪，處有期徒刑捌月，應執行有期徒刑壹年拾壹月。扣
案支票號碼UA0000000 號、UA0000000 號支票兩張，均沒收之。
    事  實
一、丁○○為址設高雄市三民區○○○路271 號高都汽車股份有
    限公司（下稱高都公司）九如營業所之業務代表，其工作內
    容除負責販賣自用小客車外，並代收客戶所交付之購車款與
    保險費等，為從事業務之人。詎其竟基於意圖為自己不法所
    有之概括犯意，利用職務上之便利，而為下列之行為：(一)丙
    ○○於民國92年12月間，經丁○○接洽向高都公司購車，丙
    ○○並將其身分證正本與印章交付丁○○，委由丁○○代為
    辦理購車貸款與申領車牌事宜。詎丁○○除受丙○○委託於
    92年12月18日代丙○○申領聯邦商業銀行（下稱聯邦銀行）
    九如分行帳號000000000000號支票存款帳戶之24張支票，供
    丙○○分24期償付其新臺幣（下同）30萬元汽車貸款外，竟
    利用持有丙○○之身分證與印章之機會，在未經丙○○同意
    下，於93年1月9日向聯邦銀行九如分行申領丙○○上開帳戶
    之支票10張（支票號號為UA0000000至UA0000000號），並持
    之分別於93年1月19日、3月25日，偽以丙○○名義，簽發支
    票號碼UA0000000號、金額19萬元及支票號碼UA0000000號、
    金額3萬9,500元等2張支票。其中丁○○於93年1月19日偽簽
    之支票因其自行將19萬存入丙○○之支票存款帳戶內而如期
    兌現，未為丙○○發覺其盜簽支票之行為，至其於93年3月2
    5 日偽簽之支票票期屆至未獲兌現，足生損害於丙○○，嗣
    經聯邦銀行通知高都公司，始悉上情。(二)丁○○於附表所示
    時間，將其向如附表所示購車客戶收取如附表所示保險費與
    購車款等金額共計19萬6,338 萬元侵吞入己。嗣丁○○無法
    交付其向客戶陳月素代收之購車款6 萬2,500 元，復逃匿無
    蹤，經高都公司查閱其收款情形，而獲知上情。
二、案經丙○○、高都公司訴由高雄市政府警察局三民第一分局
    報請台灣高雄地方法院檢察署檢察官偵查起訴。
    理  由
壹、證據能力方面：
一、按被告以外之人於審判外之言詞或書面陳述，除法律有規定
    者外，不得作為證據，刑事訴訟法第159 條第1 項定有明文
    ；被告以外之人於審判外之陳述，雖不符同法第159 條之1
    至159 條之4 之規定，而經當事人於審判程序同意作為證據
    ，法院審酌該言詞陳述或書面陳述作成時之情況，認為適當
    者，亦得為證據。當事人、代理人或辯護人於法院調查證據
    時，知有第159 條第1 項不得為證據之情形，而未於言詞辯
    論終結前聲明異議者，視為有前項之同意，同法第159 條之
    5 第2 項亦有明文。經查本判決以下所引傳聞證據均經被告
    於本院準備程序時表示同意作為證據，本院審酌上開證據作
    成時並無偽造之動機，其違背法令程序之可能性極小，認為
    適當，依上開說明，應均有證據能力。
貳、實體方面
一、上開犯罪事實，業據被告丁○○於本院審理時坦承不諱，核
    與證人即告訴人丙○○、證人胡家寶、證人甲○○分別於警
    詢及偵訊之證述情節相符。此外，復有如起訴書附表一所示
    支票（參警卷第7 頁、偵緝卷第45頁）、告訴人丙○○支票
    存款票據領用記錄查詢單、開戶基本資料及申請支票申請書
    、聯邦銀行96聯九如字第0015號函、丙○○購車出具確認書
    6 紙、票據掛失止付通知單、分期票款資料查詢、高都公司
    人事資料表、高都公司所寄存證信函、被告挪用明細表、聯
    邦銀行聯九如字第0141號函等在卷可資佐證。從而，被告自
    白堪認與事實相符，本件事證明確，被告業務侵占、偽造有
    價證券之犯行，洵堪認定。
二、核被告丁○○所為，係犯刑法第201 條第1 項之偽造有價證
    券罪、第336 條第2 項之業務侵占罪（被告行為後，刑法第
    33條第5 款業於94年2 月2 日修正公布，並自95年7 月1 日
    起施行；修正後刑法第33條第5 款規定「罰金：新臺幣1,00
    0 元以上，以百元計算之。」，與修正前刑法第33條第5 款
    規定「罰金：1 元以上。」不同。比較新舊法結果，以舊法
    較有利於被告，故依刑法第2 條第1 項前段規定，本案關於
    法定刑罰金部分，自應適用行為時之法律即修正前刑法第33
    條第5 款規定決定其罰金部分之法定刑）。被告丁○○偽造
    「丙○○」為發票人名義之扣案支票號碼UA0000000 號、UA
    0000000 號支票2 張，其盜用印文行為，屬偽造有價證券之
    部分行為，不另論罪。被告偽造有價證券後，持以行使，行
    使之低度行為應為偽造之高度行為所吸收，亦不另論罪。又
    被告兩次偽造支票之行為及六次業務侵占行為，時間緊接、
    方法相同，所犯各係構成要件相同之罪名，顯各係基於概括
    犯意為之，應分別依修正前刑法第56條連續犯之規定論以一
    罪（修正前具有刑法第56條連續犯之關係者，則以一罪論，
    然修正後之刑法業已刪除第56條連續犯之規定，則被告所犯
    數罪即應依修正後之數罪併罰之規定分論併罰。此刪除雖非
    犯罪構成要件之變更，但顯已影響行為人刑罰之法律效果，
    自屬法律有變更，仍應比較新舊法之規定。比較結果，修正
    前規定較有利於被告。）。被告前揭偽造有價證券罪與業務
    侵占罪間，犯意各別，行為互殊，應予分論併罰。又本院認
    刑法意圖供行使之用而偽造有價證券罪，其法定本刑為「3
    年以上10年以下有期徒刑，得併科3 千元以下罰金」，本件
    被告係偽造「丙○○」名義支票兩張，金額共22萬9500元，
    對於票據信用及社會金融秩序所生之危害程度非鉅，雖尚未
    與被害人達成和解，然仍屬有情輕法重之情形，揆其犯罪情
    狀客觀上顯有堪予憫恕之處，本院如逕以宣告最低度之刑罰
    ，猶嫌過重，當依刑法第59條規定減輕其偽造有價證券罪部
    分之刑，其本刑之最高、低度同減輕之。爰審酌被告之素行
    良好，有臺灣高等法院被告前案紀錄表在卷，暨其犯罪動機
    、目的、手段、及其所為對社會票據信用、對公司財物業務
    侵占所生之危害程度尚非鉅，且犯罪後坦認犯行、尚有悔意
    ，然迄今尚未達成和解等一切情狀，酌情量處如主文所示之
    刑，並定其應執行刑，以資懲儆。另被告所偽造扣案之支票
    號碼UA0000000 號、UA00 00000號支票兩張，不問屬於被告
    與否，均應依刑法第205 條之規定宣告沒收之。末被告係於
    96年7 月16日中華民國96年罪犯減刑條例施行後之96年10月
    31日經通緝到案，依同條例第5 條規定，不得減刑，附此敘
    明。
據上論斷，應依刑事訴訟法第299 條第1 項前段，刑法第2 條第
1 項前段、修正前刑法第56條、第201 條第1 項、第336 條第2
項、第59條、第51條第5 款、第205 條，刑法施行法第1 條之1
，判決如主文。
本案經檢察官乙○○到庭執行職務。
中　　華　　民　　國　　96　　年　　12　　月　　31　　日
                  刑事第十庭審判長法　官  何秀燕
                                  法  官  顏銀秋
                                  法  官  吳金芳
以上正本證明與原本無異。
如不服本判決應於收受本判決後10日內向本院提出上訴書狀，並
應敘述具體理由，如未敘述上訴理由者，應於上訴期間屆滿後20
日內補提理由書狀於本院（均須按他造當事人之人數附繕本）「
切勿逕送上級法院」。
中　　華　　民　　國　　96　　年　　12　　月　　31　　日
                                  書記官  周美
附表：
附錄法條：
中華民國刑法第201條
（有價證券之偽造變造與行使罪）
意圖供行使之用，而偽造、變造公債票、公司股票或其他有價證
券者，處3 年以上10年以下有期徒刑，得併科3 千元以下罰金。
行使偽造、變造之公債票、公司股票或其他有價證券，或意圖供
行使之用，而收集或交付於人者，處1 年以上7 年以下有期徒刑
，得併科3 千元以下罰金。
中華民國刑法第336條
（公務公益侵占罪、業務侵占罪）
對於公務上或因公益所持有之物，犯前條第 1 項之罪者，處 1
年以上 7 年以下有期徒刑，得併科 5 千元以下罰金。
對於業務上所持有之物，犯前條第 1 項之罪者，處 6 月以上
5 年以下有期徒刑，得併科 3 千元以下罰金。
前二項之未遂犯罰之。
